臺灣高等法院臺南分院刑事判決　　　　　九十年度上易字第一九二三號　　　Ｇ
　　　上　訴　人　臺灣臺南地方法院檢察署檢察官
　　　上　訴　人
　　　即　被　告　甲　○　○
　　　上　訴　人
　　　即　被　告　丙　○　○
右上訴人因被告詐欺案件，不服臺灣臺南地方法院九十年度易字第一○七○號中華民
國九十年十月十六日第一審判決（起訴案號：臺灣臺南地方法院檢察署八十九年度偵
字第六九九九號），提起上訴，本院判決如左：
      主      文
原判決撤銷。
甲○○、丙○○均無罪。
      理      由
一、公訴意旨略以：緣甲○○與丙○○為夫妻，共同經營新華傢具行，明知其於八十
    七年間即資力不佳，週轉困難，竟共同基於意圖不法所有之概括犯意聯絡，連續
    於民國八十八年二月間之某日起多次至台南市○○街六七號乙○○住處，向乙○○訂購傢俱零件用品，致乙○○因此陷於錯誤，而先後將金額達（下同）二十八
    萬五千二百四十元之傢俱零件用品交由新華傢俱行，甲○○、丙○○分別交付附
    表一之支票作為價金之給付；詎於同年四月間，丙○○復以資金調度困難為由，
    向乙○○借得三十萬元，並簽發附表二之遠期支票一紙；詎於上開支票發票日屆
    至時，經乙○○持向銀行提示均遭退票始知受騙。案經乙○○告訴，因認被告甲○○與丙○○夫妻涉有共同詐欺罪嫌。
二、訊據上訴人即被告甲○○、丙○○固不否認二人共同經營前開新華傢俱行，然均
    辯稱：票號BLB0000000支票係甲○○借予謝發來，為謝發來向告訴人購買貨品所
    支付，非其給付貨款所簽發，且被告夫妻係於八十八年六月後，因家具工廠失火
    ，方陷入財務困境，被非自始即有詐欺故意云云。經本院查：
（一）告訴人之告訴，係以使被告受刑事訴追為目的，是其陳述是否與事實相符，仍
      應調查其他證據以資審認，最高法院五十二年度台上字第一三００號著有判例
      。告訴人所指二被告於八十八年四月間向其購買家具零件四萬九千元一節，固
      據其提出發票日八十八年二月三十日，票面金額四萬九千元，票號00000000，
      發票人甲○○之支票為證。惟查該支票背面有第三人泓谷傢俱股份有限公司（
      其負責人謝發來）之背書，參諸一般交易慣例，被害人乙○○之此張支票應係
      第三人背書後交付，非由發票人直接交付。且查本張支票之背書人謝發來，亦
      於原審法院審理中證稱：該張支票係其與乙○○有生意往來時交付，故告訴人
      所指本張支票亦為被告二人向其購買傢俱所交付之支付工具，即與事實不符。
      再參酌告訴人與證人謝發來確有生意往來之事實，亦有告訴人開立之估價單（
      告訴人經營之州實業有限公司於八十八年一月間開立與證人謝發來經營之泓
      谷傢俱之估價單二紙，其結算金額為四萬八千九百八十四元，與本張票面金額
      接近）、貨款計算單（州開立與泓谷會計小姐）附於被告辯護人九十年八月
      七日提出之辯護狀後可稽，是公訴人此部份所指尚有誤會，應可認定。
（二）再由告訴人於偵查中自行提出之其與被告於八十八年四月間會算貨款之估價單
      二紙亦可知，被告於會算時，尚積欠八十八年二月份貨款三萬二千元、同年三
      月份貨款三千六百元、四月份貨款十萬一千一百四十二元，計一十三萬六千七
      百四十二元，非告訴人所稱之二十八萬五千二百四十元，有告訴狀後附之證五
      估價單足憑，是公訴人就被告詐欺金額之認定，尚有誤會，應予更正。
（三）又告訴人就其是否確因被告丙○○之詐欺行為而確有交付三十萬元與被告丙○○一節，並無確實證據證明，且於原審審理中先稱：三十萬元是我本人拿給被
      告楊的，交付地點我不記得（見本院九十年六月五日審判筆錄）；後改稱：我
      坐計程車到被告楊家交付的（見本院九十年六月十九日訊問筆錄）云云。查三
      十萬元並非小額金錢，且在被告二人尚欠告訴人貨款十餘萬元之情況下，告訴
      人竟願再借三十萬元與被告丙○○，其焉有不謹慎小心之理？竟會不記得交付
      該筆借款之時間及地點，是告訴人此部份所指陳述反覆，即有瑕疵。再參諸被
      告丙○○與告訴人間之其他借款均為告訴人以轉帳方式匯入被告丙○○之存款
      戶，有土地銀行，帳號000-000-00000-0號，戶名丙○○之存摺影本可證，告
      訴人既知其他筆借款可以匯款方式留下證據，其竟於本案中捨此而不為，反以
      現實交付之方式支付三十萬元，且遠從台南至高縣美濃鎮被告家中交付借款而
      未請被告丙○○簽收，其所為顯背於經驗論理法則，不足採信。
      嗣於本院調查時復攜同馬素雪到庭，擬證明告訴人確有向馬素雪調現三十萬元
      等情，惟經本院隔離訊問，渠等分別答訊如下：
      證人馬素雪證詞如下：
      「（問：她是在什麼時間到你家調現？）答：下午二點。」
      「（問：她跟什麼人一起去？）答：她壹個人來，當時我家裡只有我及在睡午
      覺的先生。」
      「（問：她是跟你談的或是跟妳先生談？）答：她是跟我談的，談好後我請我
      先生開當天的支票給她去領錢，她給我的支票放在我這裡經過幾天後我才拿去
      銀行，結果跳票。」
      「（問：你與告訴人是如何算利息？）答：約定是一分，借錢當天有給我一次
      ，以後就沒有給，支票也跳票。」
      「（問：當天她給你多少利息？）答：約七千元，後來支票跳票就沒有給，她
      說等她去討票回來再給。」
      「（問：當時她的經濟情形如何？）答：很不好，她先生生意失敗，三個孩子
      的學費還來跟我借。」
      告訴人乙○○則稱如下：
      「（問：你向證人調現利息如何算？）答：一分半。」
      「（問：你給多久的利息？）答：以票期日算，利息先扣一次給，我拿好幾張
      票跟她調現，利息一起算。」
      「（問：你當天有無給她利息現金？）答：沒有。」
      「（問：她如何給你三十萬元？）答：她領現金給我。」
      「（問：你去時她家有幾個人在？）答：只有她在家，她先生不在家。」
      綜上告訴人所述與證人所證，就調現經過、三十萬元如何給付、利息如何計算
      等等，告訴人與證人所述無一相符，益徵告訴人指訴與事實不符。況查依證人
      馬素雪所證告訴人當時經濟很不好，她先生生意失敗，三個孩子的學費還要向
      證人借等情，豈有能力再借三十萬元給被告，是此部分告訴人指訴證據尚有不
      足。
（四）至(1)、民國八十八年二月間之某日至台南市○○街六七號乙○○住處，向乙○○訂購傢俱零件用品新台幣（下同）九萬九千五百元，並簽發發票人甲○○，
      到期日八十八年二月二十八日，面額九萬九千五百元，票號BLB0000000之支票
      壹紙（下稱票號BLB0000000支票）作為給付貨款之價金，該支票於八十八年三
      月一日遭退票。(2)、同年三月間，二人推由甲○○再向乙○○佯稱係其工廠一
      時拮据，彼此又是舊識，定會清償貨款，乙○○乃信以為真再售出三千五百元
      貨物予伊。(3)、又於同年四月十日，甲○○夫婦經營之新華家具行再向乙○○
      購買十萬一千一百四十二元之貨物，甲○○稱只要將該批貨物賣出即可清償全
      部債務，乙○○仍不疑有他而交付。以上各行為，告訴人亦認被告等涉有詐欺
      犯行，經查：
      甲、前揭(1)部分，被告等辯稱略以：八十八年二月三十日簽發的九萬九千五百
          元、四月三十日簽發的四萬九千元這兩張支票並非渠與告訴人生意往來的
          支票，而是謝發來向被告借用支票以後再轉交給告訴人等情，查發票日八
          十八年二月三十日，票面金額四萬九千元，票號00000000部分，係案外人
          謝發來借用向告訴人買貨所交付，被告未涉詐欺已如前述（一），告訴人
          於本院審理中亦分別指稱：「我是有收到這兩張支票，但是被告給我或是
          謝發來給我，我已忘記。我現在要告的是甲○○在四月十日親自來載十萬
          一千一百四十二元的貨及八十八年他開票叫我調現的三十萬元，時間我忘
          記了。」、「（問：他如何騙你？）答：他說他向地下錢莊借錢，沒有還
          地下錢莊會殺他，要我幫助他。」、「（問：八十八年二月份他開給你的
          九萬九千五百元的支票是否調現還是買貨？）答：是純粹跟我買貨的貨款
          。」「（問：這部分他有無騙你？）答：沒有。」等語，故此部分（九萬
          九千五百元）告訴人對於是否案外人謝發來所交付，告訴人已無法確認，
          並稱此部分被告等並沒有騙伊等情觀之，自難單憑告訴人偵查中憑空指訴
          ，認被告等涉有詐欺犯行。
      乙、另前揭(2)、(3)部分，本院九十年十二月二十六日審理中訊問告訴人，被告
          係以何種詐術行騙時，告訴人稱：「（問：三月一日已退票壹張，為何三
          月、四月還繼續賣貨給他？）答：他告訴我說沒有賣給他，他會週轉不過
          來，他有向地下錢莊借錢，黑道會來找他，所以我才再賣貨給他。」、「
          （問：他如何騙你？）答：他說他向地下錢莊借錢，沒有還地下錢莊會殺
          他，要我幫助他。」等語，故被告當時已就其經濟狀況明白告訴告訴人，
          並未有所隱瞞，告訴人顯係基於同情或幫助之心繼續賣貨予被告，自不能
          認為係因被告等施用詐術陷告訴人錯誤而交付財物，與詐欺罪構成要件亦
          有不符。
三、綜上各情相互參酌，被告等所辯堪予採信，此外復查無其他積極證據足資證明被
    告等有前揭犯行，本件純屬民事債務問題，告訴人應循民事訴訟途徑解決，原審
    疏未詳查，遽認被告有前揭犯行，並加以論罪科刑，容有未洽，被告上訴意旨據
    此指摘原判決採證不當，否認其有犯罪，為有理由，自應由本院將該部分撤銷、
    改諭知被告無罪之判決。
據上論斷，應依刑事訴訟法第三百六十九條第一項前段、第三百六十四條、第三百零
一條第一項判決如主文。
本案經檢察官邱克斌到庭執行職務。
中    華    民    國      九十一      年      二      月      十八      日
                                  臺灣高等法院臺南分院刑事第四庭
                                      審判長法官  陳義    仲
                                            法官  蔡    崇    義
                                            法官  宋    明    蒼
右正本證明與原本無異。
不得上訴。
                                      法院書記官  余    素    美
中    華    民    國      九十一      年      二      月     十九       日
